臺灣新竹地方法院刑事判決
110年度金訴字第245號
公  訴  人  臺灣新竹地方檢察署檢察官
被      告  王彩鳳




上列被告因詐欺等案件，經檢察官提起公訴（110年度偵字第765
3號），被告於本院準備程序中就被訴事實為有罪之陳述，經本
院告知被告簡式審判程序之旨，並聽取當事人意見後，本院裁定
由受命法官獨任進行簡式審判程序，判決如下：
    主  文
王彩鳳犯三人以上共同詐欺取財罪，共參罪，各處有期徒刑壹年
壹月。應執行有期徒刑壹年柒月。
扣案之粉紅色SAMSUNG手機壹支（門號0000000000號）沒收。
    犯 罪 事 實
王彩鳳於民國109年7月起，加入真實姓名不詳暱稱「陳裕旻」、
「Jefferson」等人所組成3人以上之詐欺集團後，擔任車手負責
取款後，再交付上手「陳裕旻」，並約定報酬為收取款項金額之
一定比例（千分之5至7左右）。嗣王彩鳳即與其所屬詐欺集團成
員共同意圖為自己不法之所有，基於三人以上詐欺取財、洗錢之
犯意聯絡，先由所屬詐騙集團成員以附表所示之詐騙方式，詐騙
附表所示之王維敏、許益齡、顏玉旻，致其等均陷於錯誤，各於
附表所示之匯款時間，將附表所示之金額匯入不知情之謝月蘭（
另經檢察官為不起訴處分）所申辦之臺灣中小企業銀行（下稱臺
灣企銀）帳戶(帳號：000-00000000000，下稱本件臺灣企銀帳戶
)內，藉以逃避刑事追訴、處罰而掩飾、隱匿犯罪所得，復由王
彩鳳所屬詐騙集團成員再指示謝月蘭於110年6月29日12時10分許
，至新竹縣○○鎮○○路0號臺灣企銀竹東分行臨櫃提領贓款，而王
彩鳳則依「Jefferson」指示持粉紅色SAMSUNG手機1支（門號000
0000000號）聯繫謝月蘭，以便向謝月蘭收取贓款，惟謝月蘭領
款時，經行員通知員警到場處理，謝月蘭始知有異並配合警方，
嗣警於110年6月29日18時40分許，在上開分行前，當場逮捕前來
收款之王彩鳳，並扣得粉紅色SAMSUNG手機1支（門號0000000000
號）。
    理  由
一、認定犯罪事實所憑之證據：
（一）被告於警詢、偵查及本院訊問時之自白。
（二）證人謝月蘭於警詢及偵查中之證述。
（三）證人即告訴人王維敏、許益齡、顏玉旻於警詢時之證述。
（四）被告部分之自願受搜索同意書、新竹縣政府警察局竹東分
      局同意扣押筆錄、搜索扣押筆錄、扣押物品目錄表各1份
      。
（五）存款人為告訴人許益齡之臺灣企銀取款憑條（存根聯）1
      紙。
（六）告訴人顏玉旻部分之金融機構聯防機制通報單、存款人為
      告訴人顏玉旻之臺灣企銀存款憑條（副本）1紙。
（七）本件臺灣企銀帳戶存摺影本1份。
（八）證人謝月蘭與不詳詐欺集團成員間之通訊軟體LINE對話紀
      錄翻拍照片1份。
     綜上，堪認被告之任意性自白與事實相符，足堪採信，是
     本案事證明確，應依法論科。
二、論罪：
（一）洗錢防制法業於105年12月28日修正公布，並於106年6月2
      8日生效施行（下稱新法），本次修法參酌國際防制洗錢
      金融行動工作組織（Financial Action Task Force）40
      項建議之第3項建議，並參採聯合國禁止非法販運麻醉藥
      品和精神藥物公約，及聯合國打擊跨國有組織犯罪公約之
      洗錢行為定義，將洗錢行為之處置、分層化及整合等各階
      段，全部納為洗錢行為，完整規範洗錢之所有行為模式。
      不惟就洗錢行為之定義（第2條）、前置犯罪之門檻（第3
      條）、特定犯罪所得之定義（第4條），皆有修正，抑且
      因應洗錢行為定義之修正，將修正前同法第11條第1項、
      第2項區分為自己或為他人洗錢罪，而有不同法定刑度，
      合併移列至第14條第1項，亦不再區分為不同罪責，同處7
      年以下有期徒刑，併科500萬元以下罰金，以求與國際規
      範接軌，澈底打擊洗錢犯罪。從而新法第14條第1項之一
      般洗錢罪，只須有同法第2條各款所示洗錢行為之一，而
      以第3條規定之特定犯罪作為聯結為已足。申言之，洗錢
      之定義，在新法施行後，與修正前規定未盡相同，因此是
      否為洗錢行為，自應就犯罪全部過程加以觀察，以行為人
      主觀上具有掩飾或隱匿其特定犯罪所得或變得之財產或財
      產上利益，與該特定犯罪之關聯性，使其來源形式上合法
      化，或使他人逃避刑事追訴、處罰之犯罪意思，客觀上有
      掩飾或隱匿特定犯罪所得之財物或財產上利益之具體作為
      者，即屬相當。至於往昔實務認為，行為人對犯特定犯罪
      所得之財物或利益作直接使用或消費之處分行為，或僅將
      自己犯罪所得財物交予其他共同正犯，祗屬犯罪後處分贓
      物之行為，非本條例所規範之洗錢行為，惟依新法規定，
      倘行為人意圖掩飾或隱匿特定犯罪所得來源，而將特定犯
      罪所得直接消費處分，甚或交予其他共同正犯，或由共同
      正犯以虛假交易外觀掩飾不法金流移動，即難認係單純犯
      罪後處分贓物之行為，應仍構成新法第2條第1或2款之洗
      錢行為（最高法院109年度台上字第534、947、1641號及1
      08年度台上字第2299號等判決同此見解）。查被告所屬詐
      欺集團成員詐使告訴人匯款入本件臺灣企銀帳戶，藉以逃
      避刑事追訴、處罰而掩飾、隱匿犯罪所得，妨礙該詐欺集
      團犯罪之偵查，自屬洗錢防制法第14條第1項之洗錢行為
      之著手無訛。
（二）又證人謝月蘭經警告知受騙前，因誤信被告所屬詐騙集團
      成員而聽從指示，此時本件臺灣企銀帳戶已受被告所屬詐
      騙集團實質支配，是附表所示款項一經匯入本件臺灣企銀
      帳戶時，告訴人等3人既已「交付」財物，則本件詐欺犯
      行即已既遂，被告雖尚未取得贓款即為警逮捕，仍不影響
      詐欺行為既遂之認定，合先說明。
（三）核被告就附表編號1、2、3所為，均係犯刑法第339條之4
      第1項第2款之三人以上共同詐欺取財罪及洗錢防制法第14
      條第2項、第1項之一般洗錢未遂罪。公訴意旨雖認被告就
      洗錢犯行部分，應論以洗錢防制法第14條第1項洗錢罪之
      既遂犯，然證人謝月蘭欲提領本件款項時，經行員察覺有
      異通知員警到場處理而尚未提領，實際上未能達到掩飾、
      隱匿此部分詐欺犯罪所得之去向、所在之結果，因而未能
      洗錢得逞，此部分犯罪尚屬未遂，公訴意旨就此部分犯行
      認應論以既遂犯，容有未合，然犯罪之既遂與未遂僅行為
      程度有所差異，尚無援引刑事訴訟法第300條變更起訴法
      條之必要，併此說明。
（四）又被告就附表編號1、2、3所示各次犯行，均為想像競合
      犯，皆應從一重之三人以上共同詐欺取財罪處斷。至被告
      就附表編號1、2、3所示之3次三人以上共同詐欺取財罪，
      犯意各別、行為互殊且被害人有異，應予分論併罰。
（五）被告與其所屬之詐欺集團成員，就附表所示犯行間，雖未
      確知彼此參與分工細節，然就詐騙告訴人3人之行為，應
      各均具有相互利用之共同犯意，並各自分擔部分犯罪行為
      ，被告縱未參與全部犯行，然其等既相互利用彼此部分行
      為，以完成犯罪之目的，則彼此間仍應就其所屬之詐欺集
      團其他成員所為上開犯行負共同正犯之責任。
三、量刑：
（一）按洗錢防制法第16條第2項規定，犯前二條之罪，在偵查
      或審判中自白者，減輕其刑。另未遂犯之處罰，以有特別
      規定者為限，並得按既遂犯之刑減輕之，刑法第25條第2
      項亦有明文。又按想像競合犯之處斷刑，本質上係「刑之
      合併」。其所謂從一重處斷，乃將想像競合犯組成之評價
      上數罪，合併為科刑一罪，其所對應之刑罰，亦合併其評
      價上數罪之數法定刑，而為一個處斷刑。易言之，想像競
      合犯侵害數法益者皆成立犯罪，論罪時必須輕、重罪併舉
      論述，同時宣告所犯各罪名，包括各罪有無加重、減免其
      刑之情形，亦應說明論列，量刑時併衡酌輕罪部分量刑事
      由，評價始為充足，然後依刑法第55條前段規定「從一重
      處斷」，非謂對於其餘各罪可置而不論。因此，法院決定
      處斷刑時，雖以其中最重罪名之法定刑，做為裁量之準據
      ，惟於裁量其輕重時，仍應將輕罪合併評價在內（最高法
      院108年度台上字第4405、4408號判決意旨）。查被告於
      偵查及本院審理時均自白本件洗錢犯行，且本件洗錢犯行
      ，僅達著手階段而不遂，依上開規定原有減輕其刑規定之
      適用，惟其所犯一般洗錢未遂罪，係屬想像競合犯其中之
      輕罪，被告就本案3次犯行均係從一重之3人以上共同詐欺
      取財罪處斷，然就被告此部分想像競合輕罪得減刑部分，
      依上開說明，由本院於依刑法第57條量刑時一併衡酌該部
      分減輕其刑事由，先予敘明。
（二）爰以行為人之責任為基礎，審酌被告為有相當社會經驗之
      成年人，可知須付出相當之勞力方能獲取相應之報酬，前
      於109年間已曾因涉犯詐欺犯行經羈押，更可知本件行為
      實為法律所嚴禁，仍不思循正當管道賺取所需，貪圖己利
      加入詐欺集團，而使無辜之告訴人3人遭騙取錢財，對於
      社會秩序危害重大，所為應予非難，另考量其犯後始終坦
      認犯行之犯後態度，並參考告訴人3人於偵審中所表示之
      一切意見，兼衡其素行、智識程度、家庭、生活經濟狀況
      、參與犯罪之程度、犯罪之動機、目的、手段等一切情狀
      ，量處如主文所示之刑，並定其應執行之刑。
四、沒收：
（一）扣案之粉紅色SAMSUNG手機1支（門號0000000000號）為被
      告所有，用以聯繫證人謝月蘭以便收取贓款，此觀證人謝
      月蘭警詢時之證述自明，而屬供本件犯罪所用之物，爰依
      刑法第38條第2項前段之規定諭知沒收。
（二）至扣案之白色SAMSUNG手機1支（門號0000000000號），卷
      內尚乏事證認與本件犯行有關，自無從宣告沒收。
（三）又告訴人3人受騙而匯入本件臺灣企銀帳戶之款項，業經
      各該告訴人取回，有本院公務電話紀錄表3紙可佐，附此
      說明。
五、據上論斷，應依刑事訴訟法第273條之1第1項、第299條第1
    項前段，判決如主文。
本案經檢察官沈郁智提起公訴，檢察官陳中順到庭執行職務。
中    華    民    國   110    年    9     月    22    日
                  刑事第八庭    法  官  潘韋廷
以上正本證明與原本無異。
如不服本判決應於收受本判決後20日內向本院提出上訴書狀，上
訴書狀應敘述具體理由。上訴書狀未敘述上訴理由者，應於上訴
期間屆滿後20日內補提理由書狀於本院(均須按他造當事人之人
數附繕本 )「切勿逕送上級法院」。 
中　　華　　民　　國　　110 　年　　9 　　月　　22　　日
                                書記官  彭筠凱
【附表】
編號 告訴人 詐騙手法 匯款時間 匯款金額  1 王維敏 不詳詐騙集團成員於110年6月29日透過社群軟體Facebook聯絡告訴人王維敏，佯裝為哥倫比亞軍官，需要金援離開利比亞等語，致告訴人王維敏陷於錯誤，依指示前往匯款。 110年6月29日10時8至41分間之某時 新臺幣（下同） 17萬4337元 2 許益齡 不詳詐騙集團成員於110年6月29日透過通訊軟體Line聯絡告訴人許益齡，佯裝為伊拉克軍人，需要金援辦護照離開伊拉克等語，致告訴人許益齡陷於錯誤，依指示前往匯款。 110年6月29日10時8分      27萬8328元 3 顏玉旻 不詳詐騙集團成員於110年6月29日透過社群軟體Facebook聯絡告訴人顏玉旻，佯裝為代購商家，可匯款加入代購商團隊等語，致告訴人顏玉旻陷於錯誤，依指示前往匯款。 110年6月29日10時41分 25萬8699元 

附錄本案論罪科刑法條：
中華民國刑法第339條之4
犯第339條詐欺罪而有下列情形之一者，處1年以上7年以下有期
徒刑，得併科1百萬元以下罰金：
一、冒用政府機關或公務員名義犯之。
二、三人以上共同犯之。
三、以廣播電視、電子通訊、網際網路或其他媒體等傳播工具，
    對公眾散布而犯之。
前項之未遂犯罰之。

洗錢防制法第14條　　　　　　　　　　　　　　　　
有第二條各款所列洗錢行為者，處7年以下有期徒刑，併科新臺
幣5百萬元以下罰金。
前項之未遂犯罰之。
前二項情形，不得科以超過其特定犯罪所定最重本刑之刑。